臺灣苗栗地方法院刑事判決
111年度交易字第139號
公  訴  人  臺灣苗栗地方檢察署檢察官
被      告  吳明諭


上列被告因過失傷害案件，經檢察官提起公訴（111年度偵緝字
第113號），因被告於本院準備程序進行中，就被訴事實為有罪
之陳述，經本院裁定進行簡式審判程序，判決如下：
    主  文
吳明諭犯無駕駛執照駕車因過失傷害人罪，處拘役伍拾日，如易
科罰金，以新臺幣壹仟元折算壹日。
    犯罪事實及理由
一、本件犯罪事實、證據及理由，除就犯罪事實部分，於犯罪事
    實欄一、第1列所載「吳明諭」後補充「所考領之普通重型
    機車駕駛執照於民國108年5月28日因記點處銷，」，復就證
    據部分補充「被告吳明諭於本院審理中之自白」、「公路監
    理電子閘門證號查詢機車駕駛人資料1紙」及「苗栗縣警察
    局通霄分局苑裡分駐所道路交通事故肇事人自首情形紀錄表
    1份」外，餘均引用檢察官起訴書之記載（如附件）。
二、論罪科刑：
  ㈠按道路交通管理處罰條例第86條第1項關於汽車駕駛人，行經
    行人穿越道不依規定讓行人優先通行，因而致人受傷或死
    亡，依法應負刑事責任者，加重其刑至2分之1之規定，已就
    特殊行為要件予以加重處罰，而成另一獨立之罪名，自屬刑
    法分則加重之性質（最高法院99年度台非字第198號判決意
    旨參照）。基於同一法理，同條項所稱「汽車駕駛人，無駕
    駛執照駕車因而致人受傷或死亡，依法應負刑事責任者，加
    重其刑至二分之一」之規定，亦係就「無駕駛執照駕車」之
    特殊行為要件予以加重處罰，而成另一獨立之罪名，核屬刑
    法分則加重之性質。查被告所考領之普通重型機車駕駛執照
    ，業於108年5月28日遭註銷等情，有前揭公路電子閘門查詢
    資料在卷可證（見本院卷第15頁），而其於駕照經註銷後騎
    車上路之行為，自與無照駕駛無異。是核被告所為，係犯道
    路交通管理處罰條例第86條第1項、刑法第284條前段之無駕
    駛執照因過失傷害人罪，並應依道路交通管理處罰條例第86
    條第1項規定加重其刑。起訴意旨認被告所為係犯刑法第284
    條前段之過失傷害罪，容有未合，惟因二者基本社會事實同
    一，本院自應審理，且此部分業經本院於審理過程中當庭告
    知被告上開罪名以供答辯（見本院卷第45頁），而無礙被告
    防禦權之行使，爰依刑事訴訟法第300條規定變更起訴法條
    。
  ㈡被告雖於同一時、地，因同一過失之駕駛行為致告訴人劉思
    貝、陳建文受有傷害，而分別侵害其等之身體法益，然因被
    告過失駕駛之行為單一，乃一行為觸犯數罪名之同種想像競
    合犯，應依刑法第55條規定，從一重處斷。又被告於有偵查
    犯罪職權之機關或公務員發覺上開犯行前，向據報前往現場
    處理之警員坦承肇事等情，有前揭自首情形紀錄表1份在卷
    可考（見警卷第33頁），堪認被告在其本案犯行未被發覺前
    ，已主動向警員自首而願接受裁判，爰依刑法第62條前段規
    定減輕其刑，並與上開刑之加重規定，依法先加後減之。
  ㈢爰審酌被告於駕照經註銷後竟仍騎乘機車上路，並在駕車駛
    近紅燈號誌路口時，未依規定注意車前狀況並保持安全距離
    ，因而自後追撞停等紅燈之他車肇致本件事故，致使告訴人
    劉思貝、陳建文分別受有如附件犯罪事實所載傷勢，且迄今
    尚未與各該告訴人達成和解並賠償所受損害，所為實屬不該
    ，幸告訴人劉思貝、陳建文所受傷勢尚非嚴重。復考量被告
    此前另因施用毒品案件經法院為科刑判決，此品行資料有臺
    灣高等法院被告前案紀錄表1份存卷可查（見本院卷第9頁）
    ，尚難認其素行良好。惟念被告犯後於偵訊及審理中均坦承
    犯行，態度尚可，兼衡其於審理中自陳其領有中度身心障礙
    證明，學歷為國小畢業，現無業，家中無人需其扶養等語（
    見本院卷第51頁）之智識程度、家庭與健康生活狀況，暨各
    該告訴人於審理過程中向本院表達之刑度意見等一切情狀（
    見本院卷第17至19頁），量處如主文所示之刑，並諭知易科
    罰金之折算標準，以資警惕。
據上論斷，應依刑事訴訟法第273條之1第1項、第299條第1項前
段、第300條、第310條之2、第454條第2項，道路交通管理處罰
條例第86條第1項，刑法第11條前段、第284條前段、第55條、第
62條前段、第41條第1項前段，刑法施行法第1條之1第1項，判決
如主文。 
本案經檢察官林圳義提起公訴，檢察官黃智勇到庭執行職務
中　　華　　民　　國　　111 　年　　6 　　月　　21　　日
                  刑事第三庭    法  官  朱俊瑋
以上正本證明與原本無異。
如不服本判決應於收受判決後20日內向本院提出上訴書狀，並應
敘述具體理由。其未敘述上訴理由者，應於上訴期間屆滿後20日
內向本院補提理由書( 均須按他造當事人之人數附繕本) 「切勿
逕送上級法院」。告訴人或被害人如對本判決不服者，應具備理
由請求檢察官上訴，其上訴期間之計算係以檢察官收受判決正本
之日期為準。　　
  　　　　　　　                書記官　鄭雅雁
中　　華　　民　　國　　111 　年　　6 　　月　　21　　日
附錄本案論罪科刑法條：
道路交通管理處罰條例第86條
（刑責之加重及減輕）
汽車駕駛人，無駕駛執照駕車、酒醉駕車、吸食毒品或迷幻藥駕
車、行駛人行道或行經行人穿越道不依規定讓行人優先通行，因
而致人受傷或死亡，依法應負刑事責任者，加重其刑至二分之一
。
汽車駕駛人，在快車道依規定駕車行駛，因行人或慢車不依規定
，擅自進入快車道，而致人受傷或死亡，依法應負刑事責任者，
減輕其刑。

中華民國刑法第284條
因過失傷害人者，處1年以下有期徒刑、拘役或10萬元以下罰金
；致重傷者，處3年以下有期徒刑、拘役或30萬元以下罰金。